【裁判字號】    98,交聲,1492
【裁判日期】    980721
【裁判案由】    交管條例聲異
【裁判全文】
臺灣板橋地方法院交通事件裁定        98年度交聲字第1492號
原處分機關  交通部公路總局臺北區監理所
異  議  人
即受處分人  甲○○
上列異議人即受處分人因違反道路交通管理處罰條例事件，對於
交通部公路總局臺北區監理所中華民國98年5 月27日所為之處分
（原處分案號：北監自裁字第裁40-CO0000000號），聲明異議，
本院裁定如下：
    主  文
原處分關於吊扣駕駛執照拾貳個月部分撤銷。
該撤銷部分，甲○○不罰。
    理  由
一、原處分意旨略以：異議人即受處分人甲○○於民國98年3 月
    8 日4 時14分許，駕駛車號2422-TH 號自用小客車，行經臺
    北縣蘆洲市○○路與光榮路之交岔路口時，為警攔停後經測
    得吐氣所含酒精成分為每毫升0.72毫克，有「汽車駕駛人酒
    精濃度超過規定標準（0.55毫克以上）」之違規行為，經臺
    北縣政府警察局蘆洲分局三民派出所警員當場填製臺北縣政
    府警察局北縣警交大字第C00000000 號舉發違反道路交通管
    理事件通知單（下稱舉發通知單）舉發，並移送臺灣板橋地
    方法院檢察署檢察官偵查後向本院聲請簡易判決處刑，復經
    本院以98年度交簡字第1365號刑事簡易判決判處拘役30日，
    如易科罰金，以新臺幣1,000 元折算1 日確定。而原處分機
    關於98年5 月27日以北監自裁字第裁40-CO0000000號違反道
    路交通管理事件裁決書，依道路交通管理處罰條例第35條第
    1 項第1 款之規定，裁處吊扣駕駛執照12個月，並依同條例
    第24條第1 項第2 款之規定，施以道路交通安全講習，再敘
    明就罰鍰部分，因經臺灣板橋地方法院98年度交簡字第1365
    號刑事簡易判決判處拘役30日，如易科罰金，以新臺幣1,00
    0 元折算1 日，而無須繳納罰鍰。
二、異議意旨略以：伊因母親病危，始飲酒消解壓力，並於酒後
    駕駛車號2422-TH 號自用小客車，卻不勝酒力而追撞車號64
    01-QA 號自用小客車，然伊已賠償對方並達成和解，而伊係
    以駕駛聯結車為業，如吊扣伊之聯結車職業駕駛執照，將影
    響伊之生計，請求吊扣自用小客車駕照，為此聲明異議，請
    求撤銷原處分云云。
三、按汽車駕駛人，駕駛汽車經測試檢定有下列情形之一者，處
    新臺幣15,000元以上60,000元以下罰鍰，並當場移置保管該
    汽車及吊扣其駕駛執照1 年；因而肇事致人受傷者，並吊扣
    其駕駛執照2 年；致人重傷或死亡者，吊銷其駕駛執照，並
    不得再考領：一、酒精濃度超過規定標準。又汽車駕駛人，
    有下列情形之一者，應接受道路交通安全講習：二、有第35
    條第1 項規定之情形，同條例第35條第1 項第1 款、第24條
    第1 項第2 款分別定有明文。又汽車駕駛人飲用酒類後，其
    吐氣所含酒精濃度超過每公升0.25毫克者，不得駕車，道路
    交通安全規則第114 條第1 款亦有明文。
四、經查：
  (一)按交通法庭認為聲明異議有理由或聲明異議雖無理由而原處
    分不當或違法者，應以裁定將原處分「經聲明異議部分」撤
    銷，並自為裁定，道路交通案件處理辦法第20條前段定有明
    文。查異議人係針對其聯結車職業駕駛執照遭吊扣部分聲明
    表明之旨，有異議人之聲明異議狀1 件在卷可佐（見本院卷
    第6 頁），足認本件聲明異議範圍為原處分關於「吊扣駕駛
    執照12個月」之部分，是依照上開規定，本院應在此範圍內
    審理裁定之，合先敘明。
  (二)異議人於98年3 月8 日4 時25分許，駕駛車號2422-TH 號自
    用小客車，行經臺北縣蘆洲市○○路與光榮路之交岔路口時
    ，為警攔停後經測得其吐氣所含酒精濃度為每公升0.72毫克
    而掣單舉發之事實，為異議人所不爭執，並有舉發通知單及
    酒精濃度測定表各1 紙附卷可稽（見本院卷第9 、10頁），
    是本件異議人為警測得其吐氣所含酒精濃度既達每公升0.72
    毫克，而超過每公升0.25毫克之標準，自屬「酒精濃度超過
    規定標準」，堪認異議人確有道路交通管理處罰條例第35條
    第1 項第1 款所定「汽車駕駛人駕駛汽車經測試檢定酒精濃
    度超過規定標準」之違規行為，殆無疑問。
  (三)查汽車駕駛人駕駛汽車經測試檢定酒精濃度超過規定標準者
    ，吊扣其駕駛執照1 年（另施以道路交通安全講習及無須繳
    納罰緩，惟此等部分並非本件聲明異議之範圍，爰不贅述之
    ），道路交通管理處罰條例第35條第1 項固定有明文，惟該
    條並未明定其應吊扣駕駛執照之種類，故有關吊扣駕駛執照
    之效力與執行，乃須依同條例第68條規定處理，而同條例第
    68條規定業於94年12月14日修正，並自95年3 月1 日起施行
    ，其修正前原條文規定「汽車駕駛人，因違反本條例及道路
    交通安全規則之規定，受吊扣或吊銷駕駛執照處分時，吊扣
    或吊銷其持有各級車類之駕駛執照」等語，修正後條文則規
    定「汽車駕駛人，因違反本條例及道路交通安全規則之規定
    ，受吊銷駕駛執照處分時，吊銷其持有各級車類之駕駛執照
    。」等語，經比較兩者差異，係將原條文中之「吊扣或」3
    字刪除，考其立法過程，修正前之原提案修正條文為「汽、
    機車駕駛人，因違反本條例及道路交通安全規則之規定，受
    吊扣或吊銷駕駛執照處分時，吊扣或吊銷其違法或違規當時
    所駕駛車輛之駕駛執照。」等語，交通部雖於立法院委員審
    查會時表達反對意見，認為此修正結果將產生如駕駛人以其
    領有之聯結車、大客車、大貨車駕駛執照駕駛小型車，而有
    違規酒後駕車、肇事逃逸等情時，將無法吊扣或吊銷其所持
    駕駛執照，以達有效處罰與維護道路交通安全之目的，然立
    法者考量因違規而吊扣駕照，不宜連其他如職業上、生活上
    所需之駕照一併吊扣，否則恐影響人民工作及生活甚鉅，有
    失之過酷等情，最終協商通過之道路交通管理處罰條例第68
    條，乃將「吊扣或」3 字刪除（參見立法院公報94卷48期34
    30號二冊107 至136 頁、94卷70期3452號135 至141 頁），
    準此以觀，上揭立法者之真意，係汽車駕駛人因違反道路交
    通管理處罰條例及道路交通安全規則之規定而受「吊銷駕照
    」處分時，應一併吊銷其持有各級車類之駕駛執照，惟於受
    「吊扣」駕駛執照處分時，僅「吊扣」其違規當時所駕駛車
    輛之駕駛執照即可，不能擴大適用而將其所持有各級車類之
    駕駛執照均予「吊扣」，是依立法解釋，道路交通管理處罰
    條例第68條所定「吊扣」駕駛執照之效力與執行，均應予以
    限縮；再衡諸酒醉駕車行為所產生之道路交通往來危險，雖
    不因駕駛車輛種類不同有所差別，惟依其所駕駛車輛種類之
    不同，倘因而肇致交通事故，其所造成之實害結果仍會有所
    差別，在此情況下，倘不論汽車駕駛人可能造成之實害結果
    如何，均一律吊扣其所持有之各類車輛駕駛執照，亦有違「
    相同事件相同處理，不同事件不同處理」之平等原則；況「
    吊扣」汽車駕駛人所持有各級車類之駕駛執照，固可達成限
    制受處分人繼續駕駛自用小客車之目的，惟亦同時限制其駕
    駛其他種車輛之權利，其使用之手段顯已逾所欲達到之目的
    ，尤不符比例原則。綜上所述，汽車駕駛人有道路交通管理
    處罰條例第35條第1 項第1 款所規定之違規行為而吊扣其駕
    駛執照時，僅能吊扣其違規當時違規當時所駕駛車輛之駕駛
    執照，不得再吊扣其所持有與駕駛違規車輛無關之其他各級
    車類駕駛執照（臺灣高等法院暨所屬法院97年法律座談會刑
    事類提案第40號討論暨審查意見參照）。
  (四)異議人於75年10月6 日考領小型車普通駕駛執照，復於90年
    2 月12日考領大客車普通駕駛執照，並依規定換發大客車普
    通駕駛執照，又於90年8 月7 日考領大客車職業駕駛執照，
    而依規定換發大客車職業駕駛執照，再於92年9 月12日考領
    聯結車職業駕駛執照，同時依規定換發聯結車職業駕駛執照
    等節，有臺北區監理所汽車駕駛人螢幕列印表1 紙在卷可參
    （見本院卷第18頁），可知異議人於本件交通違規時，僅持
    有聯結車職業駕駛執照，亦未持有小型車普通駕駛執照，是
    原處分機關為本件處分之際，自無異議人違規時所駕駛之車
    輛種類之小型車普通駕駛執照可供吊扣，而異議人雖持有聯
    結車聯業駕駛執照，然其本件違規時並非駕駛聯結車，揆諸
    上揭說明，原處分機關自不得援引道路交通管理處罰條例第
    35條第1 項第1 款及第68條之規定，逕行裁處吊扣異議人僅
    有之聯結車職業駕駛執照。
五、綜上所述，異議人確有於前述時、地，駕駛自用小客車，而
    有「汽車駕駛人酒精濃度超過規定標準（0.55毫克以上）」
    之違規行為，洵堪認定。惟原處分機關漏未斟酌上揭道路交
    通管理處罰條例第68條之修法規範意旨，遽就吊扣駕駛執照
    部分，對異議人為上開裁罰，尚有未當，本院爰將原處分關
    於此部分撤銷，並就此撤銷部分，改諭知不罰。
據上論斷，應依道路交通管理處罰條例第87條第2 項，道路交通
案件處理辦法第20條，裁定如主文。
中    華    民    國    98    年    7     月    21    日
                  交通法庭    法  官  鄧雅心
以上正本證明與原本無異。
如不服本裁定，應於送達後5 日內，向本院提出抗告狀。
                              書記官  王小芬
中    華    民    國    98    年    7     月    21    日


司法院資訊處製作；財團法人民間司法改革基金會備份。
